【裁判字號】    98,易,2023
【裁判日期】    980826
【裁判案由】    偽造文書
【裁判全文】
臺灣臺中地方法院刑事判決              98年度易字第2023號
公  訴  人  臺灣臺中地方法院檢察署檢察官
被      告  甲○○○○○○○○.
            丙○○
上  一  人
輔  佐  人  乙○○
被      告  丁○○
上列被告等因偽造文書案件，經檢察官提起公訴（97年度偵字第
26762號），本院判決如下：
    主  文
甲○○○○○○○○○○○ ○○○○○○○○○○○○○○○○○（張亞昆）共同連續行使明知
為不實之事項，而使公務員登載於職務上所掌之公文書，足以生
損害於公眾，處有期徒刑柒月，如易科罰金，以銀元參佰元即新
臺幣玖佰元折算壹日；減為有期徒刑參月拾伍日，如易科罰金，
以銀元參佰元即新臺幣玖佰元折算壹日。緩刑貳年，並於刑之執
行完畢或赦免後驅逐出境。
丙○○共同連續行使明知為不實之事項，而使公務員登載於職務
上所掌之公文書，足以生損害於公眾，處有期徒刑肆月，如易科
罰金，以銀元參佰元即新臺幣玖佰元折算壹日；減為有期徒刑貳
月，如易科罰金，以銀元參佰元即新臺幣玖佰元折算壹日。緩刑
貳年。
丁○○共同連續行使明知為不實之事項，而使公務員登載於職務
上所掌之公文書，足以生損害於公眾，處有期徒刑伍月，如易科
罰金，以銀元參佰元即新臺幣玖佰元折算壹日；減為有期徒刑貳
月拾伍日，如易科罰金，以銀元參佰元即新臺幣玖佰元折算壹日
。緩刑貳年。
    犯罪事實
一、甲○○○○○○○○○○○ ○○○○○○○○○○○○○○○○○（泰國籍、中文姓名張亞
    昆，下稱張亞昆）明知與丙○○並無結婚之真意，因某真實
    姓名年籍不詳，自稱「曾美英」之成年女子介紹，為入境來
    台工作，竟與丙○○、丁○○共同基於行使使公務員登載不
    實文書之概括犯意聯絡，「曾美英」原與丙○○約定由「曾
    美英」給付新臺幣15萬元，使張亞昆成為丙○○之人頭丈夫
    ，惟事後僅由「曾美英」提供丙○○、丁○○於民國91年8
    月12日、91年8 月14日，先後前往泰國辦理丙○○與張亞昆
    假結婚所需之機票及食宿費用作為報酬。丁○○、丙○○辦
    妥返台後，於91年9 月19日至臺中市北區戶政事務所，申辦
    張亞昆與丙○○之結婚戶籍登記，使該戶政事務所僅具形式
    審查權限之人員，將丙○○與張亞昆結婚之不實事項，登載
    於戶籍謄本之公文書上，足以生損害於戶政機關對於戶政資
    料管理之正確性。張亞昆因而得於91年10月2 日順利以依親
    為由入境臺灣，復於91年10月15日由丙○○、丁○○偕同張
    亞昆持前開登載不實結婚內容之戶籍謄本，申辦外僑居留簽
    證，而行使之，經警察機關人員形式審查後，將張亞昆依親
    居留之不實事項，登載於職務上所掌管之外僑居留之公文書
    上，足以生損害於警察機關對於外僑居留管理之正確性。
二、案經內政部入出國及移民署專勤事務第二大隊臺中市專勤隊
    報告臺灣台中地方法院檢察署檢察官偵查起訴。
    理  由
一、按現行刑事訴訟法為保障被告之反對詰問權，排除具有虛偽
    危險性之傳聞證據，以求實體真實之發見，於該法第159 條
    第1 項明定被告以外之人於審判外之言詞或書面陳述，除法
    律有規定者外，不得作為證據。又被告以外之人於審判外之
    陳述，雖不符前4條之規定（即刑事訴訟法第159條之1至159
    條之4 ），而經當事人於審判程序同意作為證據，法院審酌
    該言詞陳述或書面陳述作成時之情況，認為適當者，亦得為
    證據；當事人、代理人或辯護人於法院調查證據時，知有第
    159條第1項不得為證據之情形，而未於言詞辯論終結前聲明
    異議者，視為有前項之同意，刑事訴訟法第159條之5定有明
    文。本件檢察官、被告並未就被告以外之人於審判外之陳述
    有所爭執，且迄於言詞辯論終結前，均未主張有刑事訴訟法
    第159條第1項不得為證據之情形，是應認已同意作為證據，
    且經本院審酌後，認無不適當之情形，應認均有證據能力，
    合先敘明。
二、訊據被告張亞昆矢口否認有何偽造文書之犯行，辯稱：伊有
    宴客，且有與丙○○同居，又有結婚證書，是真結婚云云；
    被告丙○○、丁○○對上開犯罪事實則坦承不諱。經查，被
    告丙○○係經由「曾美英」之介紹，前往泰國與被告張亞昆
    辦理假結婚之事實，業經證人丙○○於本院審理時結證明確
    ，並據被告丁○○供述甚詳，核與被告張亞昆於警詢所為：
    由1 個不詳姓名之台灣女子介紹，約花費30幾萬泰幣，來台
    的目的是工作賺錢，利用假結婚來台工作之供述相符。此外
    ，復有旅客出入境記錄查詢、台中市北區戶政事務所97年9
    月24日函送丙○○結婚登記、換證、戶籍相關資料、內政部
    入出國及移民署查詢資料、外僑居留資料查詢、外交部領事
    事務局97年9 月19日函文及檢送資料、法務部入出境資訊連
    結作業資料在卷可稽，足徵被告丙○○、丁○○之自白與事
    實相符。被告張亞昆於偵訊時雖供稱與被告丙○○生有一女
    張Ｏ妤，惟經徵得被告張亞昆及丙○○之同意，以棉棒採集
    其等之唾液，連同張Ｏ妤之唾液棉棒送請內政部警政署刑事
    警察局鑑定張亞昆與張Ｏ妤之親子關係，經該局以STR 型別
    檢測結果，認可排除張亞昆為丙○○親生女張Ｏ妤之親生父
    之可能，有該局98年5 月14日刑醫字第0980049067號鑑驗書
    在卷可參，且被告張亞昆於本院審理時所為有與丙○○在飯
    店同居，時間約1 小時左右，但不清楚同居的時間，亦不確
    定在何處之飯店同居之辯解，實與一般夫妻結婚後之同居常
    情不符，足證被告張亞昆所為之辯解，乃臨訟卸責之詞，不
    足採信。綜上，本件事證明確，被告3人之犯行洵堪認定。
三、新舊法比較部分：按刑法業於94年2月2日經修正公布，並於
    95年7月1日起施行，被告張亞昆、丙○○、丁○○於行為後
    ，法律已有變更。且按行為後法律有變更者，適用行為時之
    法律；但行為後之法律有利於行為人者，適用最有利於行為
    人之法律，刑法第2條第1項定有明文；復按比較新舊法，應
    就罪刑有關之共犯、未遂犯、想像競合犯、牽連犯、連續犯
    、結合犯，以及累犯加重、自首減輕暨其他法定加減原因（
    如身分加減）與加減例等一切情形，本於統一性及整體性原
    則，綜其全部罪刑之結果而為比較（最高法院95年5月23 日
    第8次刑庭會議決議參照）。而本件經比較如下：
  (一)新修正刑法已刪除第56條連續犯之規定，此刪除雖非犯罪構
    成要件之變更，但顯已影響行為人刑罰之法律效果，自屬法
    律有變更。依修正前刑法第56條規定，基於概括犯意所觸犯
    同一罪名之數行為，在法律上評價為1 罪，而修正刪除刑法
    第56條之規定後，該數行為即依數罪併罰之規定分論併罰，
    則依新修正刑法第2條第1項規定，比較新、舊法結果，以修
    正前之規定有利於被告，故應適用較有利於被告之行為時法
    律即舊法而論以連續犯。
  (二)修正前刑法第28條原規定：「2 人以上共同『實施』犯罪之
    行為者，皆為共同正犯。」，亦於上述時間同時修正為：「
    2 人以上共同『實行』犯罪之行為者，皆為共同正犯。」，
    將舊法之「實施」修正為「實行」。原「實施」之概念，包
    含陰謀、預備、著手及實行等階段之行為，修正僅共同實行
    犯罪行為始成立共同正犯，新法共同正犯之範圍縮小，排除
    陰謀犯、預備犯之共同正犯，是修正後刑法第28條之規定自
    較有利於被告。
  (三)刑法第214、216條定有罰金刑，依修正後刑法施行法增訂第
    1條之1 規定：「（第1項）中華民國94年1月7日刑法修正施
    行後，刑法分則編所定罰金之貨幣單位為新臺幣。（第2 項
    ）94年1月7日刑法修正時，刑法分則編未修正之條文定有罰
    金者，自94年1月7日刑法修正施行後，就其所定數額提高為
    30倍。但72年6 月26日至94年1月7日新增或修正之條文，就
    其所定數額提高為3倍」，及刑法第33條第5款修正為：「主
    刑之種類如下：五、罰金：新臺幣1 千元以上，以百元計算
    之」等規定觀之，依修正前後之法律，所定罰金刑之最高度
    額雖屬相同，然依被告行為時即修正前刑法第33條第5 款規
    定之罰金最低額銀元1 元，並提高10倍計算，前開罰金刑之
    最低額為銀元10元，即新臺幣30元，較之修正後之新臺幣1
    千元為低。因此，比較上述修正前、後之刑罰法律，自應以
    被告行為時即修正前關於科處罰金刑之法律較為有利。
  (四)經綜合比較結果，以修正前之規定有利於被告，自應一體適
    用修正前之規定。
四、核被告3 人所為，均係犯刑法第216、214條之行使使公務員
    登載不實文書罪。被告3 人與自稱曾美英之成年女子間，就
    上開犯行有犯意之聯絡及行為之分擔，應論以共同正犯。又
    被告3人先後2次使公務員登載不實之犯行，時間緊接，犯罪
    構成要件相同，顯係基於概括犯意為之，為連續犯，應依法
    論以一罪並加重其刑。又其等持該不實結婚登記之戶籍謄本
    ，據以行使而辦理前開外僑居留證，其等使公務員登載不實
    之低度行為，應為行使之高度行為所吸收，不另論罪。爰審
    酌被告張亞昆、丙○○、丁○○犯罪之動機、目的、手段、
    所生之損害，及被告丙○○、丁○○坦承犯行，而被告張亞
    昆否認犯行等一切情狀，分別量處如主文所示之刑，並諭知
    易科罰金之折算標準，因被告行為後，罰金罰鍰提高標準條
    例第2條業已廢止，而刑法第41條第1項前段易科罰金折算標
    準，已由修正前之新臺幣300元、600元、900元折算1日，修
    正為新臺幣1000元、2000元、3000元折算1 日，並刪除「因
    身體、教育、職業、家庭之關係或其他正當事由，執行顯有
    困難」之條件，因屬科刑規範事項變更，其折算標準為裁判
    時所應諭知，自有就新舊法規定比較必要，經比較新舊法結
    果，以被告行為時即修正前刑法較有利於被告，應依刑法第
    2條第1項前段規定，適用修正前刑法第41條第1 項前段、廢
    止前罰金罰鍰提高標準條例第2 條規定，定其折算標準。又
    本件犯罪時間在96年4 月24日以前，合於減刑之規定，爰依
    中華民國96年罪犯減刑條例第2條第1項第3款減其刑期2分之
    1，並依同條例第9條規定諭知易科罰金之折算標準。末查，
    被告3人均未曾受有期徒刑以上刑之宣告，有臺灣高等法院
    被告前案紀錄表在卷可按，其等經此教訓，當知警惕而無再
    犯之虞，本院綜核各情，所宣告之刑，認均以暫不執行為適
    當，併予宣告緩刑2年，以啟自新（依最高法院95年第8次刑
    事庭會議決議：犯罪在新法施行前，新法施行後緩刑之宣告
    ，應適用新法第74條之規定，並無比較新舊法適用之問題）
    。又被告張亞昆係外國人，以假結婚之不法手段入境來台工
    作，有害國境管理與社會秩序維護，且受有期徒刑之宣告爰
    依刑法第95條之規定，於刑之執行完畢或赦免後，驅逐出境
    。公訴人雖認被告不宜宣告緩刑，惟本院綜衡上情後，認仍
    以宣告緩刑為適當，附此敘明。
據上論斷，應依刑事訴訟法第299條第1項前段、刑法第2條第1項
、第216條、第210條、第74條第1項第1款、第95條、修正前刑法
第28條、第41條第1 項、第56條，刑法施行法第1條之1，修正前
罰金罰鍰提高標準條例第2條，中華民國96年罪犯減刑條例第2條
第1項第3款、第7條、第9條，判決如主文。
本案經檢察官李莉玲到庭執行職務
中    華    民    國     98    年    8    月    26    日
                  刑事第五庭   法  官  林慧英
以上正本證明與原本無異。
如不服本判決應於收受判決後10日內向本院提出上訴書狀，並應
敘述具體理由；其未敘述上訴理由者，應於上訴期間屆滿後20日
內向本院補提理由書（均須按他造當事人之人數附繕本）「切勿
逕送上級法院」。
                               書記官  廖碩薇
中    華    民    國     98    年    8    月    26    日
附錄論罪科刑法條
刑法第216條
行使第210條至第215條之文書者，依偽造、變造文書或登載不實
事項或使登載不實事項之規定處斷。
刑法第214條
明知為不實之事項，而使公務員登載於職務上所掌之公文書，足
以生損害於公眾或他人者，處3年以下有期徒刑、拘役或5百元以
下罰金。


司法院資訊處製作；財團法人民間司法改革基金會備份。
